【裁判字號】    95,台上,4177
【裁判日期】    950728
【裁判案由】    殺人未遂
【裁判全文】
最高法院刑事判決            九十五年度台上字第四一七七號
    上  訴  人  台灣高等法院台中分院檢察署檢察官
    被      告  甲○○
                        路17.
上列上訴人因被告殺人未遂案件，不服台灣高等法院台中分院中
華民國九十四年八月二十四日第二審更審判決（九十三年度重上
更(四)字第二四五號，起訴案號：台灣彰化地方法院檢察署八十五
年度偵字第三六四七號），提起上訴，本院判決如下：
    主  文
原判決撤銷，發回台灣高等法院台中分院。
    理  由
本件原判決以公訴意旨略稱：被告甲○○與已判刑定讞之陳冠庭
（已更名為陳衍瑞，以下仍稱陳冠庭）、黃昱銜、李慶春（下稱
陳冠庭等三人），於民國八十四年十二月十七日凌晨，在彰化縣
員林鎮○○○街三五九號利百代ＫＴＶ酒店，因在店內消費之吳
宗頻誤認被告隨行之女友係店內之服務生，而撫摸該女子之頭髮
，引起被告及陳冠庭等三人不滿，而與吳宗頻及其同行之李義昌
等人發生衝突，繼而互毆，致陳冠庭、黃昱銜受傷，乃更加憤恨
，遂基於共同犯意聯絡，欲利用陳冠庭持有之槍、彈報復吳宗頻
。於查訪吳宗頻之行蹤後，認吳宗頻在彰化縣埔心鄉○○村○○
路○段六號之知名度ＫＴＶ店持有股份，即於八十五年一月一日
凌晨二時許，先由被告打電話至知名度ＫＴＶ店欲找吳宗頻，該
店之總經理曹培智接獲電話後，答以吳宗頻未在店內喝酒。過約
二十分鐘，被告又至該店詢問曹培智：「吳宗頻是否為店內之股
東？」曹培智答稱：「沒有。」被告聽後即離去，曹培智跟隨在
被告後面，至店外之停車場，被告對曹培智說：「不要再跟，否
則就要射你。」隨即離去。同日凌晨三時五十分許，被告與陳冠
庭等三人基於恐嚇及殺人之不確定故意，由陳冠庭等三人分持制
式霰彈長槍、半自動手槍等槍枝，均裝填子彈，至知名度ＫＴＶ
店，向該店之大門處開槍共約十餘發，致在該店門口之被害人胡
仁川、店內大廳之康家豪、包廂內之張玉芬三人被子彈擊中受傷
，經送醫救治後均幸免於難。同日凌晨四時許，被告位於彰化縣
員林鎮○○○路一七六巷十三號住處，亦遭人開槍射擊，被告乃
於同日凌晨四時許，打電話至知名度ＫＴＶ店對曹培智說：「我
家裡遭人開槍，你要把命顧好，宗頻、振揚（即黃傳廖）他們住
在那裡我知道，要怎麼樣都沒關係。」等語，使曹培智因此心生
畏懼等情。因認被告涉有共犯刑法第二百七十一條第二項、第一
項、第三百零五條、第一百八十七條，修正前槍砲彈藥刀械管制
條例第七條第四項、第十一條第三項等罪嫌，其間有連續犯、想
像競合犯、牽連犯等裁判上一罪之關係。惟經審理結果，認不能
證明被告犯罪，因而撤銷第一審論處被告以共同殺人未遂罪刑之
判決，改判諭知被告無罪，固非無見。惟按：(一)、審理事實之法
院，對於被告有利及不利之證據，應一律注意，綜合全案證據資
料，本於經驗法則以定其取捨，並將取捨證據及得心證之理由，
於判決書內詳予說明，倘僅援用有利於被告之證據而為被告有利
之認定，對於不利於被告之證據恝置不論，難謂於法無違。原判
決採信被告所為：伊於八十四年十二月十七日凌晨，並未帶同女
友同行（即同至利百代ＫＴＶ酒店）等辯解，並以「吳宗頻於警
訊（詢）所為指述應係出於個人臆測，而其於八十五年一月一日
凌晨四時許至被告住處開槍，乃係出於誤解衝動所致，並非與被
告（有）任何嫌隙。」「吳宗頻既係與陳冠庭（綽號『西瓜』）
發生衝突，當時被告又與陳冠庭等三人不在同一包廂，豈可能介
入渠等之糾紛，甚至教唆開槍」等由，資為有利於被告之主要論
據之一（見原判決第十頁第三至六行、第十一頁倒數第十一至七
行）。然查證人吳宗頻於警詢時陳稱：「八十四年十二月十七日
凌晨二時，我與黃建旭、李義昌、陳柏宏及不認識姓名之朋友五
、六人，在員林鎮○○○街利百代ＫＴＶ酒店飲酒，碰巧甲○○
亦與朋友七、八人在利百代ＫＴＶ酒店內飲酒，酒後在利百代Ｋ
ＴＶ酒店門口，首先發生言語衝突，繼而雙方大打出手，雙方皆
有人員受傷，我頭部被甲○○手下打得腫起來。」等語（見影印
警卷第五十三頁），應係就其親身經歷之事實而為陳述，並非個
人意見或推測之詞，原判決認係出於該證人之個人臆測，已有未
合。又查已定讞之陳冠庭於警詢時，坦承伊及李慶春、黃昱銜、
被告等人，於前揭利百代ＫＴＶ酒店，因爭風吃醋而與吳宗頻及
其同夥互毆等情不諱（見訴字第五二四號影印卷第四十八頁所附
警詢筆錄）；迄第一審審理時，陳冠庭、李慶春、黃昱銜復於法
官訊以：「是否因吳宗頻於八十四年十二月十七日凌晨二時左右
，在彰化縣員林鎮○○○街三五九號利百代ＫＴＶ酒店內，誤以
為甲○○隨行之女友係ＫＴＶ內之服務生，而摸了該女子之頭髮
，引起甲○○及其同夥之你（指陳冠庭）及黃昱銜、李慶春等人
不滿，雙方因此發生言語衝突？」時，三人一致答稱：「是的。
」等語（見訴字第五二四號影印卷第七十五頁反面）。原審對於
各該供詞何以不足採信，並未斟酌論述，遽為與上開陳述內容相
左之論斷，亦有可議。(二)、客觀上為法院認定事實及適用法律基
礎之證據，雖已調查而其內容尚未明瞭者，即與未經調查無異，
如遽行判決，仍屬應於審判期日調查之證據而未予調查之違法。
又證據之證明力，固由法院自由判斷，但其判斷不能違反經驗或
論理法則，否則其自由判斷之職權行使，即與採證法則有違。本
件關於被告被訴於八十五年一月一日凌晨四時許，即其住宅遭人
持槍射擊後，打電話至上開知名度ＫＴＶ店，對曹培智恐嚇稱：
「我家裡遭人開槍，你要把命顧好，宗頻、振揚（即黃傳廖）他
們住在那裡我知道，要怎麼樣都沒關係。」等語部分，原判決係
以：「被告果欲開槍報復，衡情豈有自曝姓名而不慮被害人報案
追究刑責之理。而證人曹培智果真恐遭報復，則警訊（詢）時豈
可能明確指稱係『大頭林』所為。」「證人曹培智警訊（詢）中
所供遭被告恐嚇之事，亦乏積極確切證據可資佐證為真實。」等
由，因認曹培智警詢時不利於被告之陳述，非可遽予採信（見原
判決第十四頁第十一至十三行、第十五頁第五至六行）。然查行
為人未隱蔽其身分，甚或故意張揚其名號而對人施以恐嚇者，並
非社會上所罕見；又被害人不畏報復而出面舉發犯罪，亦非事理
之所無。原判決以被告無自曝姓名之理及被害人曹培智豈可能於
警詢時明確指出被告之綽號等情，而為前揭有利於被告之論斷，
難謂已符採證法則。再查被告之住處於八十五年一月一日上午四
時許，為吳宗頻夥眾持槍射擊等事實，為吳宗頻供認不諱（見影
印警卷第五十三頁），並為被告所是認（見上訴卷第一三五頁）
。倘若不虛，此項事證得否與證人曹培智警詢時不利於被告之陳
述，相互補強利用，而使被告此部分被訴恐嚇危害安全之犯罪事
實獲得確信？自有詳加勾稽之必要。原審未予詳酌慎斷，遽行判
決，併有調查職責未盡及判決理由不備之違法。檢察官上訴意旨
執以指摘，非無理由，應認原判決仍有撤銷發回之原因。
據上論結，應依刑事訴訟法第三百九十七條、第四百零一條，判
決如主文。
中    華    民    國  九十五  年    七    月  二十八  日
                      最高法院刑事第六庭
                          審判長法官  林  增  福
                                法官  邵  燕  玲
                                法官  張  清  埤
                                法官  陳  世  雄
                                法官  孫  增  同
      本件正本證明與原本無異
                                      書  記  官
中    華    民    國  九十五  年    八    月    二    日
                                                      Ｅ


司法院資訊處製作；財團法人民間司法改革基金會備份。
